行　政　法　院　判　決　　　　　　　　　　　　　八十八年度判字第三八五九號
　　再 審原 告　乙○○
　　　　　　　　甲○○○○○ .
　　右一人訴訟代理人
　　　　　　　　丙○○
　　再 審被 告　行政院勞工委員會
右當事人間因就業服務法事件，再審原告對本院中華民國八十七年十月二十二日八十
七年度判字第二○七○號判決提起再審之訴。本院判決如左︰
　　主  文
再審之訴駁回。
　　事  實
緣再審原告於乙○○民國八十五年間向再審被告申請聘僱家庭幫傭，經再審被告於同
年十二月七日以台八十五勞職外字第○二三四四六三號函核准自菲律賓聘僱家庭幫傭
一名，在雲林縣斗南鎮○○里○○路四十六巷三十號從事家庭幫傭工作，聘僱期間自
該外國人入境之日起一年。嗣再審原告乙○○於菲籍家庭幫傭即再審原告甲○○○○○ ○○○
○○○○○ 入境後，指派至其所經營之養牛場從事清理工作，為核准外之工作，案經雲林
縣警察局斗南分局於八十六年四月二十日查獲，函送再審被告依就業服務法第五十四
條第一項第二款及外國人聘僱許可及管理辦法第二十五條規定，以八十六年五月十四
日台八十六勞職外字第○一七八七三號函，自八十六年四月二十日起撤銷其八十五年
十二月七日台八十五勞職外字第○二三四四六三號函核准再審原告間家庭幫傭聘僱許
可，再審原告甲○○○○○ ○○○ ○○○○○應於八十六年六月十六日前出境，如經警察機關遣送
出境者，遣送所需之旅費及收容期間之必要費用，悉由雇主即再審原告乙○○負擔。
再審原告不服，提起訴願、再訴願，遞遭決定駁回，提起行政訴訟，經本院八十七年
度判字第二○七○號判決（下稱原判決）駁回。茲認原判決有行政訴訟法第二十八條
第七款、第十款之再審事由，提起再審之訴。摘兩造訴辯意旨於次：
再審原告起訴意旨略謂︰（一）查行政訴訟法第二十八條七款條文：「為判決基礎之
證物係偽造或變造者。」再審原告曾在訴訟狀內詳實說明再訴願決定書與訴願決定書
皆一直單面依順勞委會職訓局外勞作業中心依照斗南警分局八十六年四月二十日錯誤
的抄錄，一誤再錯；其實事情發生在八十六年四月十八日的例行訪問，再審原告等人
並無違規事；曾在訴訟狀內及準備書狀和補呈文件內，謹向鈞院詳實報備在案。曾請
求向勞委會調閱八十六年十一月十四日斗警外字第一○○一一號覆函，有重做筆錄，
可以證明職訓局八十六年五月十四日台八十六勞職外字第○一七八七三號處分書所根
據判決基礎之證物即八十六年四月二十日斗南警分局向再審原告（即雇傭等）誘騙之
抄錄是違背八十六年四月十八日現場事實。而原判決內未曾予參考，判決基礎之證物
，仍舊順踏前車之錯。（二）同法第二十八條十款：「當事人發見未經斟酌之重要證
物者。」除前述事實外，再審原告亦曾在狀內請求鈞長查證當時之參訪者：(1)雲林縣
政府社會課勞資股余幸娟辦事員。(2)雲縣府外事課林巡官。而事實上，鈞院並未傳喚
證人或原告到庭。（三）當時之參訪者尚有當地四維派出所之王警員在場。職訓局外
勞中心出巡者為辦理看護工的蔡小姐。以上四人皆可證明原告等人並無違規事實，只
是當時雇主不在家，略謂回家後到派出所報備。家庭幫傭外勞在家並無被說有違規；
怎麼雇主二日後回家到派出所時連原無關係的合法外傭及毫無關連的翻譯人員亦被誘
騙做成矛盾有陷阱的三人筆錄。不但麻煩，且被人笑談至今有關警員自動請調；又聞
職訓局「家庭幫傭」與「看護工」亦分不清楚的蔡小姐亦被調職了。然而被害者雇傭
即再審原告等人所受行政疏忽誤判處分之枉屈尚未得救濟。（四）本不幸誤會案件發
生於口蹄疫流行期間，又逢有關機關人事變動，互相推責任，而致使雖經由陳情，
訴願、再訴願等程序來往之文件甚多，查閱亦煩；敬請慎重審閱；勿僅參閱再審被告
等官官相護，承順單面之誤詞。詳細經過事實及理由，曾在起訴狀內及補呈之準備書
狀內守法稟報並解釋清楚。可惜再審原告對鈞院駁回之原判決仍發見重要證物及狀詞
未經斟酌。請依法再審，以洗刷冤情，恢復原有權益並維法律公平之尊嚴。
再審被告答辯意旨略謂︰一、按當事人對於行政法院之判決提起再審之訴，必須具有
行政訴訟法第二十八條所列各款之情形之一者，始得為之，若非有行政訴訟法第二十
八條所定之情形者，自非得提起再審之訴。二、查原告以原審判決有行政訴訟法第二
十八條第七款為判決基礎之證物係偽造或變造者之情形，並以此作為提起再審之訴之
理由。惟查原告此一再審理由顯非適法，理由分述如後：按行政訴訟法第三十三條規
定，本法未規定者，準用民事訴訟法。而依民事訴訟法第四百九十六條第二項規定，
為判決基礎之證物係偽造或變造者作為再審理由之情形，以宣告有罪之判決已確定，
或其刑事訴訟不能開始或續行非因證據不足者為限，始得提起再審之訴。此外，依行
政法院五十年裁字第四十八號判例及行政法院四十三年裁字第二十二號判例可知，所
謂判決基礎之證物係偽造或變造之情形，係指其偽造、變造構成刑事上之犯罪而言，
並因此宣告有罪之判決已確定或其刑事訴訟程序不能開始或續行非因證據不足者為限
，否則即非合於法定要件。三、原告另以有行政訴訟法第二十八條第十款當事人發現
未經斟酌之重要證物者之情形，作為提起再審之理由。惟查原告此一再審理由亦非適
法，理由詳如後述：依行政法院五十一年裁字第三十六號判例可知，所謂當事人發現
未經斟酌之證物或得使用該證物者，係指在前訴訟中不知有此項證物或不能利用此項
證物，今始發現或始得使用者而言。再審原告提出之再審理由於訴願、再訴願決定中
均未被視為證物，且其所提再審理由，亦於前訴訟進行中早已存在，而非今始知其存
在或始得予以利用之情形，自與民事訴訟法第四百九十六條第一項第十三款之規定不
合。次依行政法院五十四年裁字第十五號判例可知，所謂發現未經斟酌之證物或得使
用該證物，係專指證物而言，並不包括證人在內，再審原告茲所舉之證人，既非前開
條款所定之證物可比，自不能謂有提起再審之訴之法定原因。查依行政訴訟法第二十
八條第十款之規定，當事人發現未經斟酌之重要證物，得提起再審之訴，然此規定僅
及於未經斟酌之重要「證物」，「證人」不在法條規範之列，自非得以發現未經斟酌
之證人作為提起再審之訴之理由，依前開行政法院五十四年裁字第十五號判例亦明白
揭櫫此一意旨，因此原告以有查證雲林縣政府社會科余幸娟君以及雲林縣政府外事課
林巡官之必要而主張有行政訴訟法第二十八條第十款之情形，依前開說明可知，其此
項再審理由顯非適法。四、綜上所述，原告非有行政訴訟法第二十八條所列各款之情
形而提出再審之訴，其再審之請求顯非適法，自應予駁回。為特狀請駁回原告之訴。
　　理  由
按行政訴訟法第二十八條第七款所謂為判決基礎之證物係偽造或變造者，係指其為偽
造或變造構成刑事上之犯罪者而言，且此種偽造或變造之行為，應以宣告有罪之判決
已確定，或其刑事訴訟不能開始或續行，非因證據不足者為限；第十款所謂發見未經
斟酌之重要證物者，係指該項證物在前訴訟程序中即已存在，而當事人不知其存在或
不能使用，現始知其存在或始能加以使用者而言，並以如經斟酌可受較有利益之裁判
者為限。本件再審原告乙○○申請再審被告核准聘僱菲律賓籍之另一再審原告為家庭
幫傭。嗣經再審被告認定再審原告乙○○指派另一再審原告從事家庭幫傭以外之清理
養牛場事務，為核准以外之工作，乃撤銷其原核准聘僱許可函並限再審原告甲○○○○○ ○
○○ ○○○○○應於八十六年六月十六日前出境（嗣展期至八十六年九月十日後七日內），
如經警察機關遺送出境者，遺送所需之旅費及收容期間之必要費用悉由僱主即再審原
告乙○○負擔。再審原告不服，循序提起行政訴訟，原判決以再審原告原經再審被告
核准之聘僱許可函為從事家庭幫傭工作，惟再審原告乙○○未經許可，指派另一再審
原告整理牛場，經警查獲，取具彼二人於八十六年四年二十日警訊筆錄供承上情不諱
足稽，依其受許可聘僱之家庭幫傭，性質上為協助料理家務，不包括協助再審原告乙
○○養牛達三十多頭，所產乳汁參與農會共同運銷，含有營利性質之幫農（牧）範圍
，足見再審原告有從事許可以外工作之事實，符合就業服務法第五十四條第一項第二
款、外國人聘僱許可及管理辦法第二十五條前段規定，原處分據以撤銷原聘僱許可並
令外國人之再審原告甲○○○○○ ○○○ ○○○○○出境，其遺送出境者，必要費用由雇主即再審
原告乙○○負擔（就業服務法第五十五條第一項），並無違誤，一再訴願決定遞予維
持，均屬正當等情，因而駁回再審原告提起之行政訴訟。經核並無不合。茲再審原告
所指原判決所據之警訊筆錄為誘騙之抄錄，違背事實云云，微論其中再審原告乙○○
之筆錄訊問人為四維派出所警員王鎮男，即再審原告所指到場參訪之四人其中之一而
可為證明事實者，似難認其訊問筆錄有偽造或變造情事，況再審原告並未指出並證明
有該筆錄為偽造或變造經宣告有罪之判決已確定，或其刑事訴訟不能開始或續行，非
因證據不足者為限等事實，依前述說明，並不符合行政訴訟法第二十八條第七款之再
審事由要件。又再審原告茲所指發見未經斟酌者為證人，非證物，無發見可言，且原
判決已論述受許可之家庭幫傭與幫農（牧）不同之情形，再審原告對於家庭幫傭曾從
事養牛場工作之事實並不爭執，其認從事養牛場工作亦屬鄉下家庭幫傭之家務範圍云
云，既為原判決見解所不採，縱再訊問其所指漏未斟酌之證人余幸娟，林巡官，亦無
從以不同見解，反於原判決之論見為其有利之裁判，依前述說明，亦不符合行政訴訟
法第二十八條第十款之再審事由要件。依再審起訴意旨，難認原判決有再審原告所指
之再審事由。再審之訴應予駁回。
據上論結，本件再審之訴為無再審理由，爰依行政訴訟法第三十三條、民事訴訟法第
五百零二條第二項，判決如主文。
中    華    民    國     八十八      年     十一     月      十一       日
                    行 政 法 院 第 三 庭
                                審 判 長 評  事      蔡  進  田
                                         評  事      姜  仁  脩
                                         評  事      鄭  淑  貞
                                         評  事      徐  瑞  晃
                                         評  事      張  瓊  文
右  正  本  證  明  與  原  本  無  異
                                         法院書記官  郭  育  玎
中    華    民    國     八十八      年     十一     月      十五       日
